臺灣臺中地方法院臺中簡易庭小額民事判決
111年度中小字第2030號
原      告  富邦產物保險股份有限公司

法定代理人  羅建明  
訴訟代理人  朱純伶  
            莊子賢律師
被      告  沈建男  


上列當事人間侵權行為損害賠償事件，經本院於民國111年6月23
日言詞辯論終結，判決如下：
    主      文
被告應給付原告新臺幣參萬零壹拾參元，及自民國一百一十一年
一月十五日起至清償日止，按週年利率百分之五計算之利息。
訴訟費用新臺幣壹仟元由被告負擔。
本判決得假執行。
    事實及理由
一、本件被告未於言詞辯論期日到場，核無民事訴訟法第386 條
    各款所列情形，爰依原告之聲請，由其一造辯論而為判決。
二、原告主張：被告於民國108年12月24日18時27分許，無照駕
    駛原告承保之車牌號碼0000-00號自用小客車（下稱系爭車
    輛），行經臺中市西屯區中清路2段11801路燈處時，因變換
    車道或方向不當之過失，致與騎乘車牌號碼000-000號普通
    重型機車之訴外人陳威順發生碰撞，致陳威順受有體傷，被
    告駕駛之系爭車輛已向原告投保強制汽車責任保險，事故發
    生時尚在保險期間中，經陳威順請求理賠，據此原告賠付其
    醫療費用新臺幣（下同）4,530元、交通費用2,345元、看護
    費用36,000元，共計42,875元。被告無照駕駛系爭車輛，顯
    已違反道路交通管理處罰條例第21條第1項之規定，依強制
    汽車責任保險法第29條第1項第5款規定，原告於給付保險金
    後，得代位行使請求權人陳威順對被告之請求權。另陳威順
    亦有未依速限行駛之過失，應負3成之過失責任，遂原告僅
    向被告請求30,013元（計算式：42,875×0.7＝30,013，元以
    下四捨五入）。爰依保險代位及侵權行為之法律關係，提起
    本件訴訟。並聲明：如主文第1項所示。
三、被告未於言詞辯論期日到場，亦未提出書狀作何聲明或陳述
    。
四、得心證之理由
  ㈠原告主張被告於上揭時、地無照駕駛原告承保之系爭車輛，
    因變換車道或方向不當，致與陳威順騎乘之車牌號碼000-00
    0號普通重型機車發生碰撞，造成陳威順受傷，經原告先行
    賠付強制險傷害醫療費用4,530元、交通費用2,345元、看護
    費用36,000元予陳威順之事實，業據其提出與所述情節相符
    之道路交通事故當事人登記聯單、初步分析研判表、強制汽
    車責任保險理賠申請書、中國醫藥大學附設醫院診斷證明書
    、林森醫院診斷證明書、強制險醫療給付費用表、醫療費用
    收據、交通費用證明書、看護證明及賠付資料等件為證，並
    有臺中市政府警察局第六分局函送之道路交通事故現場圖、
    調查報告表㈠㈡、談話紀錄表、酒精測定紀錄表、自首情形紀
    錄表、舉發違反道路交通管理事件通知單、補充資料表、初
    步分析研判表及現場照片為憑，被告對於原告主張之上開事
    實，已於相當時期受合法之通知，而於言詞辯論期日不到場
    ，亦未提出準備書狀爭執，依民事訴訟法第436條之23準用
    第436條第2項適用第280條第3項、第1項，視同自認，堪信
    原告之主張為真正。
　㈡按因故意或過失，不法侵害他人之權利者，負損害賠償責任
    ；汽車、機車或其他非依軌道行駛之動力車輛，在使用中加
    損害於他人者，駕駛人應賠償因此所生之損害；不法侵害他
    人之身體或健康者，對於被害人因此喪失或減少勞動能力或
    增加生活上之需要時，應負損害賠償責任；損害賠償除法律
    另有規定或契約另有訂定外，應以填補債權人所受損害及所
    失之利益，民法第184條第1項前段、第191條之2前段、第19
    3條第1項、第216條第1項規定亦有明定。本件被告無照駕駛
    系爭車輛，因變換車道或方向不當之過失致生本件車禍，揆
    諸上開規定，被告自應負侵權行為損害賠償責任。
  ㈢次按強制汽車責任保險法所稱被保險人，指經保險人承保之
    要保人及經該要保人同意使用或管理被保險汽車之人。被保
    險人有違反道路交通管理處罰條例第21條或第21條之1 規定
    而駕車，致被保險汽車發生汽車交通事故者，保險人仍應依
    強制汽車責任保險法規定負保險給付之責。但得在給付金額
    範圍內，代位行使請求權人對被保險人之請求權，強制汽車
    責任保險法第9條第2項、第29條第1項第5款分別定有明文。
    次按汽車駕駛人，未領有駕駛執照駕駛小型車或機車者處6,
    000 元以上12,000元以下罰鍰，並當場禁止其駕駛，道路交
    通管理處罰條例第21條第1項第1款亦有明文。查本件被告於
    本件交通事故發生時，並未領有駕駛執照，其駕車致生本件
    車禍，原告依強制汽車責任保險法規定，業已給付陳威順強
    制險傷害醫療費用4,530元、交通費用2,345元、看護費用36
    ,000元，共計42,875元，依上開規定，原告在其給付保險金
    範圍內，自得代位行使請求權人陳威順對被告之請求權。
  ㈣再按強制汽車責任保險法第29條立法理由記載被保險人或汽
    車使用人之惡意行為在一般保險均除外不保，惟本保險係政
    策性保險，為保障受害人，本條規定保險人仍應依本法規定
    給付保險金，同時賦予保險人向加害人求償之權利，以資平
    衡。是以，保險人依強制汽車責任保險法第29條規定向加害
    人求償，保險人之求償權係代位被害人或其他請求權人對加
    害人之損害賠償請求權，其本質為法定債之移轉，移轉前後
    債權具有同一性，非保險人之固有權利，於保險人代位行使
    被害人或第三人對於加害人之損害賠償請求權時，依民法第
    299條第1項規定，加害人所得對抗被害人之事由，得以之對
    抗保險人。按損害之發生或擴大，被害人與有過失者，法院
    得減輕賠償金額，或免除之。前2 項之規定，於被害人之代
    理人或使用人與有過失者，準用之，民法第217條第1項、第
    3 項明文規定。上開規定係為促使被害人對於自己生命、身
    體之安全，盡其應盡之注意義務，避免或減少危險或損害之
    發生，以求當事人間之公平。次按汽車在同向二車道以上之
    道路（車道數計算，不含車種專用車道、機車優先道及慢車
    道），除應依標誌或標線之指示行駛外，並應遵守下列規定
    ：六、變換車道時，應讓直行車先行，並注意安全距離。道
    路交通安全規則第98條第1項第6款定有明文。又按行車速度
    ，依速限標誌或標線之規定，無速限標誌或標線者，應依下
    列規定：一、行車時速不得超過五十公里。但在設有快慢車
    道分隔線之慢車道，時速不得超過四十公里，未劃設車道線
    、行車分向線或分向限制線之道路，時速不得超過三十公里
    。道路交通安全規則第93條第1項第1款亦有明文。觀諸道路
    交通事故現場圖現場處理摘要之記載，被告駕駛系爭車輛沿
    中清路2段往經貿七路方向行駛內側快車道向右變換慢車道
    ，陳威順則騎車沿中清路2段往經貿七路方向行駛慢車道，
    雙方於事故地點發生碰撞，被告駕車欲變換車道時，本應讓
    直行車先行，惟被告疏未注意，而陳威順則疏未依速限行駛
    ，致生本件車禍事故，是以被告與陳威順對於本事故之發生
    均俱有過失甚明。本院審酌雙方就本件車禍發生之過失情節
    輕重，認被告應負百分之70之過失責任，而陳威順則負百分
    之30之過失責任。是經過失相抵後，原告得請求被告賠償之
    金額為30,013元（計算式：42,875×70％＝30,013，元以下四
    捨五入）。
　㈤末按給付有確定期限者，債務人自期限屆滿時起，負遲延責
    任。給付無確定期限者，債務人於債權人得請求給付時，經
    其催告而未為給付，自受催告時起，負遲延責任。其經債權
    人起訴而送達訴狀，或依督促程式送達支付命令，或為其他
    相類之行為者，與催告有同一之效力，民法第229條第1項、
    第2項定有明文。又遲延之債務，以支付金錢為標的者，債
    權人得請求依法定利率計算之遲延利息。但約定利率較高者
     ，仍從其約定利率；應付利息之債務，其利率未經約定，
    亦無法律可據者，週年利率為百分之五，民法第229 條第2 
    項、第233 條第1 項及第203 條分別定有明文。本件原告對
    被告之侵權行為損害賠償債權，核屬無確定期限之給付，自
    應經原告之催告而未為給付，被告始負遲延責任。準此，原
    告請求被告自起訴狀繕本送達之翌日即111年1月15日起，按
    週年利率百分之5計付遲延利息，核無不合。
五、綜上所述，原告依保險代位及侵權行為之法律關係，訴請被
    告給付30,013元，及自111年1月15起至清償日止，按週年利
    率百分之5計算之利息，為有理由，應予准許。
六、本件係適用小額訴訟程序所為被告敗訴之判決，依民事訴訟
    法第436條之20規定，應依職權宣告假執行。
七、依民事訴訟法第436條之19第1項、第78條規定，本件訴訟費
    用額確定為1,000元由被告負擔。
中　　華　　民　　國　　111 　年　　7 　　月　　14　　日
                  臺灣臺中地方法院臺中簡易庭
                                  法　官　吳蕙玟
以上正本係照原本作成。　　　　　　　　　　　　　　　　　
如不服本判決，應於送達後20日內，向本院提出上訴狀並表明上
訴理由，如於本判決宣示後送達前提起上訴者，應於判決送達後
20日內補提上訴理由書（須附繕本）。如委任律師提起上訴者，
應一併繳納上訴審裁判費。
中　　華　　民　　國　　111 　年　　7 　　月　　14　　日
                                  書記官  楊思賢